臺灣臺中地方法院刑事判決　　　　　　　　　　　　九十三年度訴字第二五九五號
　　公　訴　人　臺灣臺中地方法院檢察署檢察官
　　被　　　告　丙○○
　　輔　佐　人
　　即被告之母　戊○○
　　指定辯護人　本院公設辯護人　己○○
右列被告因準強盜等案件，經檢察官提起公訴（九十三年度偵字第一六三二八號），
本院判決如左：
    主  文
丙○○攜帶兇器竊盜，因防護贓物、脫免逮捕，而當場施以強暴，累犯，處有期徒刑
參年捌月。
扣案之剪刀壹支沒收。
    事  實
一、丙○○曾於民國九十二年間因犯竊盜罪，經本院判處有期徒刑八月確定，於九十
    三年七月三日執行完畢。其患有器質性精神病，對外界事務之知覺理會及判斷作
    用已有減損，而達精神耗弱之程度。丙○○意圖為自己不法之所有，於九十三年
    九月十五日下午三時二十分許，在台中市西屯區西墩南二巷十五號前，攜帶其所
    有客觀上足以傷害人之生命、身體構成危險，可供兇器使用之剪刀一支，竊取甲○○所有置放該處之車牌號號碼ＰＡ—一四九０號自用小客車，得手後，適為甲○○及其同事庚○○、丁○○發現，阻止其離去，並將駕駛座車門打開，丙○○
    為防護贓物及脫免逮捕，竟駕駛上開汽車倒車加速衝撞當時站立於打開之駕駛座
    車門後方之甲○○等三人，當場施以強暴行為，致丁○○左腳膝蓋受傷、甲○○
    右手及右腳擦傷，並於上開車輛停下後，持上開剪刀下車，甲○○等人見情況急
    危，乃奮力上前奪下剪刀，且將丙○○制服於地並報警處理，嗣並扣得上開丙○○所有供其犯罪所用之剪刀一支。
二、案經台中市警察局第六分局報請臺灣臺中地方法院檢察署檢察官偵查起訴。
    理  由
一、訊之被告丙○○於本院審理時矢口否認右揭犯行，並辯稱：車子不是甲○○的，
    是綽號「太平」的，伊只有偷喜美的白色車子，且伊下車時並沒有帶剪刀，伊下
    車就被甲○○等人押在地上打云云。惟查：被告右揭攜帶兇器竊盜得手後，為防
    護贓物及脫免逮捕，而當場施以強暴之犯罪事實，業據被害人甲○○及證人庚○○、丁○○於警詢及偵審時指訴及證述甚詳，且互核相符，並有車輛竊盜、車牌
    失竊資料個別查詢報表─查詢車輛認可資料、車輛車牌失竊作業─新增車輛認可
    資料、贓物認領保管單各、現場圖、扣押筆錄、扣押物品目錄表及照片十幀附於
    偵查卷可稽，復有被告所有供其竊取上開汽車所用之剪刀一支扣案足資佐證，另
    按刑法第三百二十九條準強盜罪所稱之「強暴行為」，係指直接對人之身體所實
    施之有形力而言，並不以使被害人不能抗拒或受傷為必要（最高法院九十一年台
    上字第三七四六號、八十九年台上字第一三二二號判決意旨參照）。查本件被告
    為達防護贓物及脫免逮捕之目的，而駕駛已得手之甲○○所有之ＰＡ—一四九０
    號自小客車倒車衝撞甲○○等人，致甲○○右手及右腳擦傷、丁○○左腳膝蓋受
    傷，其所為已屬準強盜罪所稱之強暴行為，縱使被告之目的非在傷害告訴人甲○○等人，亦無解於被告準強盜罪之成立。是被告前開所辯無非卸責之詞，不足為
    採。本件事證明確，被告犯行堪以認定。
二、查被告丙○○行竊時所持之剪刀，係金屬材質所製，質地堅硬，兼之銳利，在客
    觀上足以對他人之生命、身體、安全構成威脅，自屬兇器。又按刑法第三百二十
    九條之以強盜論，即以強盜罪相當條文處罰之意，並非專以第三百二十八條第一
    項之強盜論，故第三百三十條所謂犯強盜罪，不僅指自始犯強盜罪者而言，即依
    第三百二十九條以強盜論者，亦包括之，如此項準強盜有第三百二十一條第一項
    各款情形之一，自應依第三百三十條論處，最高法院四十二年台上字第五二三號
    著有判例可資參照。本件被告攜帶兇器竊盜，得手後尚未離去之時，為告訴人甲○○等人發現阻止其離去，被告為防護贓物、脫免逮捕，而當場施以強暴，核其
    所為，係犯刑法第三百二十九條、第三百三十條第一項之攜帶兇器竊盜，因防護
    贓物、脫免逮捕，而當場施以強暴罪。被告前因犯竊盜罪，經本院判處有期徒刑
    八月確定，於九十三年七月三日執行完畢等情，有臺灣臺中地方法院檢察署刑案
    資料查註紀錄表及臺灣高等法院被告全國前案紀錄表各一件在卷可稽，其於受有
    期徒刑之執行完畢後，五年內再犯本件有期徒刑以上之罪，為累犯，應依法加重
    其刑。又被告本身為器質性精神病患，且智能嚴重不足，已達到中度智能不足的
    定義範圍，雖未有明顯之精神病正向症狀，但仍有非邏輯性思考過程、反應遲頓
    以及社交功能不佳等負向症狀，因此被告於竊盜後因被人追趕，產生畏懼心理，
    因其器質性精神病的病因，而導致錯誤判斷，因此其於強盜案發時處於精神耗弱
    之狀態，此有行政院國軍退除役官兵輔導委員會埔里榮民醫院九十三年十二月二
    十九日埔醫行字第０九三０００七五八三號函及函附之精神鑑定報告書一份附卷
    足參，則被告於本案準強盜犯罪行為時，既處於對外界事務之知覺理會及判斷作
    用已有減損之精神耗弱狀態，爰依刑法第十九條第二項規定，減輕其刑，並先加
    後減之。爰審酌被告攜帶兇器竊盜，經告訴人甲○○等三人發現後，不但抗拒逮
    捕，更駕車衝撞告訴人甲○○等人，其行為足以危害社會治安及告訴人甲○○等
    人之人身安全，犯罪所生損害非輕，惟被告患有重度精神障礙，此有中華民國身
    心障礙手冊影本一件附卷可稽，其適應社會生活之能力，及就業、謀生等技能，
    顯較一般身心健康之人為低，其情非不可憫，是量刑自不宜過苛，並犯罪後之態
    度等一切情狀，量處如主文所示之刑，以示懲儆。另被告現於南投縣埔里鎮迦南
    康復之家治療中，其有專人照顧看護，如按時服藥，病情當可獲得相當之改善及
    控制，故本院認暫無宣告於刑之執行完畢或赦免後送監護處分之必要，併予說明
    。至扣案之剪刀一支，係被告所有供本案準強盜犯罪所用之物，爰依刑法第三十
    八條第一項第二款規定，予以宣告沒收。
據上論斷，應依刑事訴訟法第二百九十九條第一項前段，刑法第三百二十九條、第三
百三十條第一項、第四十七條、第十九條第二項、第三十八條第一項第二款，判決如
主文。
本案經檢察官乙○○到庭執行職務。
中    華    民    國      九十四      年       三      月     二十五    日
                                臺灣臺中地方法院刑事第九庭
                                    審判長法  官  黃 文 進
                                          法  官  陳 如 玲
                                          法  官  曾 佩 琦
右正本證明與原本無異。
如不服本判決，應於判決送達後十日內向本院提出上訴狀，上訴於臺灣高等法院臺中
分院( 須附繕本 )。
                                          書記官
中    華    民    國      九十四      年       三      月     二十五    日
附錄本案論罪科刑法條：
【刑法第三百二十九條】
  竊盜或搶奪，因防護贓物、脫免逮捕或湮滅罪證，而當場施以強暴脅迫者，以強盜
  論。
刑法第三百三十條第一項】
  犯強盜罪而有第三百二十一條第一項各款情形之一者，處七年以上有期徒刑。
